臺灣桃園地方法院刑事判決　　　　　　100年度簡上字第542號
上　訴　人
即　被　告　黃崇文
上列上訴人即被告因詐欺案件，不服本院刑事庭於民國100 年8
月29日所為之100 年度桃簡字第2116號第一審刑事簡易判決（聲
請簡易判決處刑案號：100 年度偵字第14403 號），提起上訴，
本院管轄之第二審合議庭判決如下：
    主  文
上訴駁回。
    事  實
一、黃崇文能預見將帳戶金融卡、密碼交與不詳身分之人使用，
    足供他人作為詐騙財物匯款之工具，竟仍基於幫助詐欺取財
    之不確定故意，於民國99年12月24日前之同年12月間某日，
    在不詳地點，將其表弟呂柏瑋（另經臺灣桃園地方法院檢察
    署檢察官為不起訴處分）向臺灣土地銀行南桃園分行（下稱
    土地銀行）申請開設之帳號000000000000號帳戶之金融卡及
    密碼，提供予不詳成年人士使用。嗣某不詳詐欺集團成員取
    得呂柏瑋上開土地銀行帳戶之金融卡及密碼後，即基於意圖
    為自己不法所有之犯意，(一)於99年12月24日晚上8 時7 分許
    ，撥打電話向洪巧芯佯稱其網路購物付款設定有誤，需至自
    動櫃員機更改設定，洪巧芯因而陷於錯誤，於同日夜間9 時
    35 分 許，依指示匯出新臺幣（下同）3 萬元至呂柏瑋上開
    帳戶。(二)於99年12月24日晚上8 時33分許，撥打電話向蔡焌
    愷佯稱其網路購物付款設定有誤，需至自動櫃員機更改設定
    ，蔡焌愷因而陷於錯誤，於同日晚上8 時50分許，依指示匯
    出1 萬5117元至呂柏瑋上開帳戶。(三)於99年12月24日晚上8
    時55分許，撥打電話向李權哲佯稱其網路購物付款設定有誤
    ，需至自動櫃員機更改設定，李權哲因而陷於錯誤，於同日
    晚上10時29分許，依指示匯出2 萬9989元至呂柏瑋上開帳戶
    。嗣洪巧芯、蔡焌愷及李權哲查覺有異並報警處理，始知上
    情。
二、案經李權哲告訴暨臺灣桃園地方法院檢察署檢察官簽分偵查
    後聲請以簡易判決處刑。
    理  由
一、被告黃崇文固坦承確曾向其表弟呂柏瑋商借上開土地銀行帳
    戶之金融卡使用，惟矢口否認有何幫助詐欺犯行，辯稱：伊
    金融卡一直放在褲子裡，可能拿東西時不小心掉出來，密碼
    書寫於金融卡上，遺失時伊有告知呂柏瑋，然伊及呂柏偉均
    沒有報警，且伊非上開帳戶所有人，無從掛失，伊沒有交付
    詐欺集團使用云云。經查：
  (一)本件被告所商借使用，而由證人呂柏瑋所申辦上開土地銀行
    帳戶之金融卡及密碼由不詳之人取得後，該人所屬詐騙集團
    之成員即以網路購物付款設定有誤，需至自動櫃員機更改設
    定為由，使被害人洪巧芯、蔡焌愷及李權哲均陷於錯誤，而
    分別匯款現金3 萬元、1 萬5117元、2 萬9989元至被告所使
    用上開帳戶中一節，業據被害人等於警詢中證述明確，並有
    上開帳戶之開戶基本資料、查詢帳戶最近交易資料、自動櫃
    員機交易明細表4 紙、及被害人蔡焌愷、告訴人李權哲存簿
    影本各1 份在卷可稽，自堪以認定。
  (二)被告雖以前揭情詞置辯，惟查：
  1.金融卡之功能，並不以提款為限，如同時知悉密碼，尚可作
    無摺存款、轉帳之轉出或轉入、查詢餘額，而可作為不法犯
    罪所得之人頭帳戶。是金融卡乃個人理財之重要工具，一旦
    遺失，衡情一般人均會立即向開戶銀行申請掛失或報警處理
    ，然依被告所辯，其於發現上開金融卡、密碼遺失後，雖有
    通知證人呂柏瑋遺失乙情，竟未向警察局報案，並持續督促
    證人呂柏瑋向銀行申請掛失，自顯與常情有悖。被告雖另辯
    稱上開金融卡遺失時，帳戶內之款項已花用殆盡，然若如此
    ，被告何需攜帶該金融卡出門，乃至遺失，且對於何時遺失
    ，遺失之地點，被告竟均一無所知，亦與常情相違，是被告
    此部分所辯，自非可採。
  2.次查：就取得上開金融卡之第三人而言，該人既有意利用帳
    戶作為詐騙之工具，當無選擇一隨時可能遭真正存戶掛失而
    無法使用帳戶之可能，輔以現今社會上，確實存有不少為貪
    圖小利而出售自己帳戶供人使用之人，是該人僅需付出少許
    之金錢，即可取得可完全操控而無遭掛失風險之帳戶，則該
    人實無以此方式取得上開帳戶之必要，況若拾得之人於不瞭
    解該帳戶是否尚能正常使用之情形下，即逕以之作為詐欺之
    工具，當存有遭被告在該人尚未行詐前，或行詐後，尚未將
    帳戶內之款項提領出前，即將上開帳戶掛失之極高風險，並
    導致無法遂其詐財之目的，衡諸社會常態，該人絕無將涉及
    詐騙成否之關鍵置於如此不確定境地之可能。綜上，堪認被
    告所使用之上開帳戶之金融卡、密碼並非遺失，而係被告自
    行交予他人使用無疑。
  3.再查：金融存款帳戶事關存戶個人財產權益之保障，與存戶
    之金融卡、密碼結合，其專屬性、私密性更形提高，除非本
    人或與本人具相當密切關係者，難認有何理由可自由流通使
    用存摺、金融卡等物，一般人亦有應妥為保管存摺、金融卡
    等物，以防止被他人冒用之認識，縱有特殊情況偶有將存摺
    、金融卡等物交付他人之需要，亦必深入瞭解其用途後再行
    提供使用，恆係吾人日常生活經驗與事理之然。況時下以人
    頭帳戶詐騙被害人匯款之行為甚為猖獗，此經媒體廣為報導
    ，政府機關及各家金融行庫尚多次呼籲民眾應謹慎控管已有
    帳戶且勿交付個人帳戶以免淪為詐騙者之幫助工具，是依一
    般人之智識及社會生活經驗，對於悖於常情而要求他人交付
    帳戶者，係以遂行存提款紀錄不易循線追查為目的，進而將
    該帳戶用於不法用途此節，應可產生合理之懷疑，而不隨意
    將帳戶交出而成為他人犯罪之幫兇。又被告為高工肄業，且
    為本案犯行時已為而立之年，衡情並非毫無社會閱歷或智識
    程度異常之人，是其對將上開帳戶之金融卡、密碼交付他人
    後，係提供詐騙集團作為人頭帳戶使用，藉以存、提詐欺他
    人所得之款項並逃避追查之情，縱非出於確信，亦應有所認
    識，被告竟仍執意為之，其顯然具備縱使遭人利用其金融帳
    戶實施詐欺犯罪亦不違背其本意之未必故意，至為灼然，是
    被告空言辯稱其並無幫助詐欺之故意云云，自亦不足採信。
  (三)綜上所述，本案事證明確，被告犯行洵堪認定，自應依法論
    科。
二、核被告黃崇文所為，係犯刑法第30條第1 項前段、第339 條
    第1 項之幫助詐欺取財罪，其以幫助他人遂行詐欺取財犯行
    之意思而參與犯罪構成要件以外之行為，為幫助犯，依刑法
    第30條第2 項之規定，減輕其刑。被告以一提供提款卡、密
    碼等物之幫助行為，造成3 名被害人受詐騙之結果，核屬一
    行為觸犯數罪名之想像競合犯，應依刑法第55條規定從一重
    處斷。原審以被告犯罪事證明確，援引刑事訴訟法第449 條
    第1 項前段、第3 項、第454 條第2 項、刑法第30條第1 項
    前段、第2 項、第339 條第1 項、第55條、第41條第1 項前
    段，刑法施行法第1 條之1 第1 項、第2 項前段，並審酌被
    告提供提款卡及密碼，幫助詐騙集團成員使渠等方便行騙財
    物，助長詐騙集團詐財歪風，增加查緝困難，危害財產安全
    及社會秩序之穩定，復審酌被害人等所受損害，犯罪情節及
    所生危害程度，且被告犯後飾詞狡辯未具悔意之態度等一切
    情狀，量處有期徒刑2 月，並諭知如易科罰金，以1,000 元
    折算1 日之折算標準，經核認事用法均無違誤，量刑亦屬妥
    適，應予維持。被告上訴意旨猶以前揭情詞否認犯行云云，
    指摘原判決不當，為無理由，應予駁回。
據上論斷，應依刑事訴訟法第455 條之1 第1 項、第3 項、第36
8 條，判決如主文。
本案經檢察官蕭永昌到庭執行職務。
中    華    民    國  100     年    12    月    14    日
                  刑事第十三庭審判長法  官  蔡虔霖
                                    法  官  陳正昇
                                    法  官  葉韋廷
以上正本證明與原本無異。
不得上訴。
                                    書記官  鄭敏如
中    華    民    國   100    年    12    月    15    日